【裁判字號】    98,訴,331
【裁判日期】    980806
【裁判案由】    殺人未遂
【裁判全文】
臺灣苗栗地方法院刑事判決               98年度訴字第331號
公  訴  人  臺灣苗栗地方法院檢察署檢察官
被      告  乙○○
指定辯護人  本院公設辯護人丙○○
上列被告因殺人未遂案件，經檢察官提起公訴（98年度偵字第16
84號），本院判決如下：
    主    文
乙○○犯殺人未遂罪，處有期徒刑壹年陸月，緩刑年。扣案之
折疊刀壹支沒收。
    犯罪事實
一、乙○○與其前女友江素婷間有糾紛，丁○○與江素婷為朋友
    關係，曾為江素婷之事至乙○○住處騷擾，乙○○因而對丁
    ○○心生不滿。民國98年3 月17日18時許，丁○○於飲酒後
    ，又為江素婷之事，前往苗栗縣苗栗市○○里○ 鄰○○路6
    之2 號乙○○住處，欲入內找乙○○理論，然為乙○○之母
    賀張順妹所阻，2 人在門口發生爭吵，此時在2 樓房間飲酒
    之乙○○聽聞丁○○與其母之爭吵聲，憤而基於殺人之犯意
    ，持其所有、平日切水果用之折疊刀1 支下樓，一見丁○○
    ，便持刀朝丁○○胸部大力猛刺，致全部刀刃沒入丁○○體
    內，拔起後欲續朝丁○○身體猛刺，丁○○則欲奪取乙○○
    所持折疊刀，2 人乃環抱在一起並倒地相互扭打，乙○○於
    2 人倒地扭打之際，再持刀朝丁○○背部、腹部刺殺多刀，
    致丁○○受有背部多處穿刺傷併出血、腹部穿刺傷、右胸多
    處穿刺傷合併血胸、出血性休克等傷害。嗣經賀張順妹囑鄰
    人報警，由到場員警通知救護人員將丁○○送醫急救，因救
    治得宜，丁○○始倖免於死；乙○○則於到場員警尚不知犯
    罪人為何人之際，主動表明其為持刀刺傷丁○○之人，並將
    其行兇時持用之折疊刀交付警方扣案，而自首接受裁判。
二、案經丁○○之配偶甲○○及丁○○訴由苗栗縣警察局移送臺
    灣苗栗地方法院檢察署檢察官偵查起訴。
    理    由
一、證據能力之認定：
  (一)卷內所有被告乙○○以外之人於審判外之言詞或書面陳述，
    未據檢察官、被告或辯護人於言詞辯論終結前聲明異議，依
    刑事訴訟法第159 條之5 第2 項規定，應視為已經當事人同
    意作為證據，並經本院審酌作成時之情況，認為適當，依前
    揭法條第1 項規定，均得為證據。
  (二)員警拍攝之現場、兇刀、血衣、丁○○受傷情形等照片共8
    張（偵查卷第33至36頁）與扣案之折疊刀1 支，均係以物件
    之存在及其呈現之狀態為證據資料，性質上屬物證而非供述
    證據，既無證據證明係實施刑事訴訟程序之公務員因違背法
    定程序而取得，且與本案待證事實具有自然之關聯性，亦得
    為證據。
二、犯罪事實之認定：
    前開犯罪事實，業據被告於本院審理時坦承不諱（審理卷第
    32、43頁），與證人即被告之母賀張順妹於警詢時、告訴人
    丁○○於警詢及偵查中證述之情節均大致吻合（偵查卷第18
    至20、49至52、57至59頁），並有苗栗縣警察局扣押筆錄1
    份、扣押物品收據、扣押物品目錄表、殺人未遂案酒精測定
    紀錄表、行政院衛生署苗栗醫院診斷證明書、一般生化學檢
    查檢驗結果、病人病危通知單、中國醫藥大學附設醫院診斷
    證明書、病危通知單各1 紙、警攝照片8 張在卷（偵查卷第
    21至25、28、30至31、33至36、53至54頁）與被告行兇時持
    用之折疊刀1 支扣案可資佐證，足認被告首揭自白與事實相
    符，本案事證明確，被告犯行洵堪認定。
三、論罪科刑之理由：
  (一)被告所為，係犯刑法第271 條第2 項、第1 項之殺人未遂罪
    。
  (二)被告已著手於殺人行為之實行，但未致丁○○於死而不遂，
    為未遂犯，依刑法第25條第2 項，按既遂犯之刑減輕之。
  (三)按刑法第62條所謂自首，祇以犯人在其犯罪未發覺前，自行
    向該管公務員申告其犯罪事實，而接受裁判為已足，至於嗣
    後對於阻卻責任之事由有所辯解，乃辯護權之行使，不能據
    此即認其先前之自首失其效力（最高法院92年度台上字第72
    54號判決意旨參照）。查被告行為後，於有偵查職權之苗栗
    縣警察局苗栗分局北苗派出所員警據報到場處理、尚不知犯
    罪人為何人時，主動向員警坦承持刀刺傷丁○○之犯罪事實
    ，並為員警帶返派出所製作筆錄，而不逃避接受裁判，此有
    該所警員莫謙仁、林家旭製作之報告1 紙可稽（偵查卷第6
    頁），已符合自首之要件，雖其於警詢及偵訊時曾經主張行
    為基於防衛之意思，揆諸前揭說明，仍屬辯護權之行使，不
    能動搖其自首之效力，爰依刑法第62條前段遞減輕其刑。
  (四)被告為重度視障之人，領有身心障礙手冊（偵查卷第32頁）
    ，其生活條件本不若一般人，且係因丁○○曾為江素婷之事
    前來騷擾，已對丁○○心存不滿，案發當日丁○○復於酒後
    上門理論，甚至與其年邁母親爭吵、欲進入其住處，可能對
    其母構成威脅，始憤而持刀刺殺丁○○，其犯罪乃出於特殊
    情境、針對特定對象，並非惡性重大、足以嚴重危害社會治
    安及不特定人生命、身體安全之人，又犯後隨即自首，配合
    司法程序，並與被害人成立民事調解，承諾賠償被害人新臺
    幣96,000元（審理卷第29頁本院調解筆錄參照），可見已有
    悔悟之意，本案所論之刑法第271 條第2 項、第1 項罪名，
    法定本刑為死刑、無期徒刑或10年以上有期徒刑，依未遂犯
    、自首等規定遞減輕其刑後，法定最輕本刑仍為2 年6 月以
    上有期徒刑，與被告前揭犯罪情狀相衡，實屬情輕法重，足
    以引起一般同情，本院認縱對被告科以有期徒刑2 年6 月之
    最低刑度，仍嫌過重，爰依刑法第59條規定，酌量遞減輕其
    刑。
  (五)審酌被告有妨害家庭前科（不構成累犯，審理卷第4 至5 頁
    臺灣高等法院被告前案紀錄表參照），因與江素婷有糾紛，
    致與丁○○生怨隙，適於雙方均飲酒後，丁○○又登門理論
    ，一時衝動而持折疊刀犯下本案，使丁○○受有犯罪事實欄
    所述多處傷害，經送醫急救始倖免於死，犯後坦認犯行，與
    被害人成立民事調解，態度良好，兼衡被告專科畢業學歷之
    智識程度，未婚，與年近八旬、需其隨侍照顧之母親同住，
    自身為重度視障之生活狀況等一切情狀，本院認檢察官對被
    告具體求處有期徒刑1 年6 月，堪稱適當，爰從其所請，量
    處如主文所示之刑。
  (六)被告曾於86年間故意犯刑法第239 條之罪，經法院判處有期
    徒刑3 月確定，易科罰金執行完畢後，5 年以內未曾因故意
    犯罪受有期徒刑以上刑之宣告，有臺灣高等法院被告前案紀
    錄表在卷可查（審理卷第4 頁）。其於本案審理中坦承全部
    犯行，願受刑罰制裁，承諾賠償被害人所受損害，堪認歷此
    偵、審程序教訓，已知警惕而無再犯之虞，且被告有持續工
    作賺取收入以履行賠償責任之需求，被告之母親生活起居復
    均有賴被告照料，衡酌上述情事，本院認前開所宣告之刑，
    以暫不執行為適當，爰依法併諭知緩刑3 年，以勵自新。
  (七)扣案之折疊刀1 支，係被告所有、供其刺殺丁○○所用之犯
    罪工具，此據被告供承在卷（偵查卷第11至12頁），依刑法
    第38條第1 項第2 款沒收之。
四、適用之法律：
  (一)刑事訴訟法第299 條第1 項前段。
  (二)刑法第25條第2 項、第271 條第2 項、第1 項、第62條前段
    、第59條、第74條第1 項第2 款、第38條第1 項第2 款。
本案經檢察官黃智炫到庭執行職務。
中    華    民    國    98    年    8     月    6     日
                  刑事第一庭    審判長法  官  劉興浪
                                      法  官  黃佩韻
                                      法  官  羅貞元
以上正本證明與原本無異。
如不服本判決應於收受判決後10日內向本院提出上訴書狀，並應
應敘述具體理由。其未敘述上訴理由者，應於上訴期間屆滿後20
日內向本院補提理由書 (均須按他造當事人之人數附繕本)「 切
勿逕送上級法院」。告訴人或被害人如對本判決不服者，應具備
理由請求檢察官上訴，其上訴期間之計算係以檢察官收受判決正
本之日期為準。
                                      書記官  王月香
中    華    民    國    98    年    8     月    10    日
附錄論罪科刑法條：
中華民國刑法第271 條第1 項、第2 項
殺人者，處死刑、無期徒刑或10年以上有期徒刑。
前項之未遂犯罰之。


司法院資訊處製作；財團法人民間司法改革基金會備份。
